【裁判字號】    98,訴,1700
【裁判日期】    990212
【裁判案由】    損害賠償
【裁判全文】
臺灣桃園地方法院民事裁定              98年度訴字第1700號
原      告  乙○○
            丙○○
共      同
訴訟代理人  簡長順律師
被      告  甲  ○
上列當事人間請求損害賠償事件，本院裁定如下：
    主  文
原告之訴駁回。
訴訟費用由原告乙○○負擔百分之三十一，餘由原告丙○○負擔
。
    理  由
一、按民事訴訟法關於和解之規定，於附帶民事訴訟準用之，刑
    事訴訟法第491 條第8 款定有明文。次按和解成立者，與確
    定判決有同一之效力，又原告之訴，其訴訟標的為確定判決
    之效力所及者，法院應以裁定駁回之，民事訴訟法第380 條
    第1 項、第249 條第1 項第7 款亦分別定有明文。因此，訴
    訟上和解，係指兩造以合意方式終結訴訟，且生確定判決之
    效力，故兩造不得就業經和解之同一訴訟標的復行起訴，再
    為爭執，此於附帶民事訴訟之和解亦準用之。
二、本件原告主張：兩造為鄰居關係，然被告於民國97年9 月18
    日晚間8 時許，在桃園縣桃園市○○○路○ 段55之1 號「新
    洋房社區」中庭，公然向原告丙○○吐口水，並以徒手掌摑
    丙○○，進而抓住丙○○頭髮往牆壁、玻璃門撞擊，復出言
    辱罵丙○○，嗣原告乙○○出面勸架時，被告又掌摑廖敏郎
    一巴掌，被告之不法行為已侵害原告2 人之身體、健康、名
    譽、自由、財產，及丙○○之生命權暨物之所有權，爰依侵
    權行為之法律關係，求為判決並聲明：1.被告應給付乙○○
    新台幣（下同）1,313,237 元，及自起訴狀繕本送達日起至
    清償日止，按年息百分之5 計算之利息。2.被告應給付廖佩
    如2,945,990 元，及自起訴狀繕本送達日起至清償日止，按
    年息百分之5計算之利息。
三、被告則抗辯：本件原告據以請求損害賠償之原因事實，經鈞
    院98年度桃簡字第1586號刑事簡易判決處被告拘役50日，嗣
    被告不服提起上訴，於98年9 月16日兩造業就上開刑事附帶
    民事訴訟達成和解，故原告提起本件訴訟，顯不具備法定程
    式，且無從補正等語，並聲明請求駁回原告之訴。
四、經查，被告因原告所述之上開刑事案件，經本院98年度桃簡
    字第1586號刑事簡易判決被告以強暴公然侮辱人2 次，各處
    拘役30日，應執行拘役50日，被告不服該刑事簡易判決提起
    上訴，原告於該案上訴期間，另對被告提起刑事附帶民事訴
    訟，經本院以98年度簡上附民字第65號受理，嗣兩造於該刑
    事附帶民事訴訟程序中達成和解，有本院98年度桃簡字第15
    86號刑事簡易判決及本院98年度簡上附民字第65號案件和解
    筆錄（下稱系爭和解筆錄）各1 件在卷可稽（參見本院卷第
    39頁、第45至46頁），並經本院調取上開刑事案件核閱無訛
    。次查，依原告於上開刑事附帶民事訴訟起訴狀所載，原告
    當時係向被告求償治療費用3,724,202 元，名譽恢復之慰撫
    金及其餘侵權損害賠償2, 500,000元，合計6,224,202 元，
    對照本件起訴狀之內容，堪認原告前後對被告請求之損害賠
    償範圍大致相同。再者，觀之原告在本件所提出之醫療費用
    、交通費用等單據與其於上開刑事附帶民事訴訟所提之相關
    證據資料，經本院核對結果，兩者間相差無幾，足見本件與
    上開刑事附帶民事訴訟之原因事實及訴訟標的亦屬同一。
五、此外，系爭和解筆錄記載：「三、和解成立內容：(一)雙方各
    自道歉。(二)雙方同意各自捐款賑災，被告之捐款單位為紅十
    字會；原告之捐款單位為自由時報。(三)被告同意撤回另案其
    與其夫．．．對原告丙○○、乙○○所提出之傷害案件之告
    訴。另被告同意撤回其夫鄭順安對原告丙○○所提出之妨害
    名譽之告訴。(四)原告丙○○同意撤回其另案對被告甲○所提
    出之誣告、妨害自由、傷害、妨害名譽之告訴，並同意撤回
    其對鄭順安所提出之妨害名譽、妨害自由、散播謠言之告訴
    。原告乙○○同意撤回其對被告之夫鄭順安所提出之傷害告
    訴」等語，依系爭和解筆錄內容以觀，原告既於上開刑事附
    帶民事訴訟中同意兩造「各自道歉」，並以「各自捐款」、
    「各自撤回告訴」之方式處理，且系爭和解筆錄中，亦未見
    兩造有何保留部分損害賠償請求權之約定，顯見原告已就上
    開刑事附帶民事訴訟起訴狀所載其對被告請求之侵權行為損
    害賠償，同意以上述和解內容全部處理完畢，且上開刑事附
    帶民事訴訟亦告終結。
六、原告雖主張刑事部分係雙方撤回告訴，但不影響民事請求，
    本件與刑事附帶民事起訴部分因該案原告僅有丙○○1 人，
    且原告所受損害固然有所重疊，但該刑事附帶民事部分係以
    公然侮辱之犯行請求賠償，本件則加上被告之傷害行為作為
    請求權之基礎事實，故兩者仍有不同云云。然查，依系爭和
    解筆錄觀之，原告2 人均為該和解筆錄之當事人，參以上開
    刑事附帶民事訴訟起訴狀亦記載告訴人（應係「原告」之誤
    載）為乙○○及丙○○，另原告於本院審理中亦自陳上開刑
    事附帶民事訴訟之原告為乙○○及丙○○（參見本院卷第69
    頁），是原告主張上開刑事附帶民事訴訟之原告僅有丙○○
    1 人云云，為不足採。又系爭和解筆錄中載明「原告丙○○
    同意撤回其另案對被告甲○所提出之誣告、妨害自由、傷害
    、妨害名譽之告訴，並同意撤回其對鄭順安所提出之妨害名
    譽、妨害自由、散播謠言之告訴。原告乙○○同意撤回其對
    被告之夫鄭順安所提出之傷害告訴」等語，顯見兩造於上開
    刑事附帶民事訴訟中商談和解之範圍不以被告所犯公然侮辱
    罪為限，而係就兩造間歷來所生之糾紛作一併處理，故原告
    主張本件與上開刑事附帶民事訴訟之請求權基礎事實不同云
    云，亦非可採。揆諸首開規定及說明，兩造於上開刑事附帶
    民事訴訟中成立之和解與民事確定判決有同一之效力，且系
    爭和解筆錄所涵蓋之範圍已包含本件原告請求之侵權行為損
    害賠償在內，故原告自不得再對被告提起本件訴訟。
七、綜上所述，本件違反民事訴訟法第249 條第1 項第7 款規定
    ，且屬不得補正之事項。從而，原告之本件請求，於法有違
    ，應予駁回。
八、據上論結，本件原告之訴為不合法，依民事訴訟法第249 條
    第1 項第7 款、第95條、第78條、第85條第1 項但書，裁定
    如主文。
中    華    民    國    99    年    2     月    12    日
                  民事第一庭    法  官  林哲賢
以上正本證明與原本無異
如對本裁定抗告須於裁定送達後10日內向本院提出抗告狀，並繳
納抗告費新臺幣1,000元
中    華    民    國    99    年    2     月    22    日
                                書記官  陳佳彬

司法院資訊處製作；財團法人民間司法改革基金會備份。
